臺灣高雄地方法院刑事判決　　　　　　　　　　　　　九十三年度訴緝字第七四號
　　公　訴　人　臺灣高雄地方法院檢察署檢察官
　　被　　　告　乙○○
　　選任辯護人　江順雄律師
　　　　　　　　黃進祥律師
　　　　　　　　陳慧錚律師
右列被告因毒品危害防制條例案件，經檢察官提起公訴（八十八年度偵字第六五九五
號），本院判決如左：
      主  文
乙○○無罪。
      事  實
一、公訴意旨略以：乙○○與綽號「阿弟」之真實姓名不詳男子共同意圖為自己不法
    之所有，先由阿弟與邱昭淵（已另行移送偵辦）聯絡後，再由乙○○於八十八年
    一月二十五日下午五時四十分許，攜帶第一級毒品海洛因五小包（重約六．二公
    克）、第二級毒品安非他命一大包（重約一公斤）至高雄市○○路五號前，以新
    台幣（下同）四十九萬元之價格，販賣予邱昭淵；邱昭淵再於同日下午五時四十
    分許，在水源路七號前，以五十五萬元之價格，將前開毒品販賣予余盛根（已另
    行移送偵辦）；余盛根則於同時地，將上開毒品以五十七萬元之代價，轉賣予謝
    文峰（謝文峰係由警命其聯絡其毒品來源之余盛根，佯稱與余盛根交易以求人贓
    俱獲），而於同日下午五時五十分許，乙○○、邱昭淵、余盛根在上址為警當場
    查獲，並扣得第一級毒品海洛因五小包（重約六．二公克）、第二級毒品安非他
    命一大包（重約一公斤）、錫箔紙一張（含安非他命０．七公克）及聯絡販賣毒
    品用之行動電話及呼叫器各二具，因認乙○○涉犯毒品危害防制條例第四條第一
    、二項之販賣第一、二級毒品罪嫌云云。
二、按犯罪事實應依證據認定之，無證據不得認定犯罪事實；不能證明被告犯罪者，
    應諭知無罪之判決，刑事訴訟法第一百五十四條第二項、第三百零一條第一項分
    別定有明文；又事實之認定，應憑證據，如未能發現相當之證據，或證據不足以
    證明，自不能以推測或擬制之方法，為裁判基礎；且認定犯罪事實所憑之證據，
    雖不以直接證據為限，間接證據亦包括在內，然無論直接或間接證據，其為訴訟
    上之證明，須於通常一般之人均不致有所懷疑，而得確信其為真實之程度者，始
    得為有罪之認定，倘其證明尚未達此一程度，而有合理之懷疑存在，即無從為有
    罪之認定（最高法院四十年台上字第八六號、七十六年台上字第四九八六號判例
    可資參照）。
三、本件公訴人認被告乙○○涉犯毒品危害防制條例第四條第一、二項之販賣第一、
    二級毒品罪嫌，無非係以：（一）另案被告邱昭淵（業經台灣高等法院判刑確定
    在案）於警詢時之供述、（二）扣案之第一級毒品海洛因五小包（重約六．二公
    克）、第二級毒品安非他命一大包（重約一公斤）、（三）被告於警詢中自承有
    拿一公斤重之安非他命予邱昭淵、（四）邱昭淵與被告並無怨隙，衡請當無誣陷
    之理、（五）證人蔡東恒證稱被告之警詢筆錄係在自由自意志下所為陳述等，為
    其主要論罪論據。訊據被告固不否認於八十八年一月二十五日下午一時許，至高
    雄市○○路五號「正豐代書事務所」找另案被告邱昭淵，並於同日下午五時五十
    分許，在高雄市○○路七號及九號中間為警發現等情，惟堅決否認有何販賣第一
    、二級毒品罪嫌，辯稱：伊找邱昭淵係為幫其安裝車牌座，但因線路太短，所以
    請邱昭淵把車子開到水源路九號電機行安裝，同日下午約四、五點時安裝完畢，
    伊就在該處等候邱昭淵，準備向其收取安裝費五百元並商談經銷車牌座一事，伊
並未販賣第一、二級毒品予邱昭淵，亦非與邱昭淵、余盛根（業經台灣高等法院
    判刑確定在案）及綽號「阿弟」之人同夥等語。
四、經查：
（一）證人即另案被告邱昭淵固於警詢時供述：「：：：是我在八十八年一月二十五
      日下午五時四十分左右以新台幣肆拾玖萬元向乙○○及綽號「阿弟」兩人購得
      安非他命一大包（毛重一公斤）海洛因毒品五小包（毛重六．二公克），我又
      以新台幣伍拾伍萬元販售給余盛根，余盛根又欲販售給綽號「撞壁」時，被警
      當場查獲：：：」云云，惟其於另案（即台灣桃園地方法院八十八年度訴字第
      一九五號、台灣高等法院八十九年度上訴字第一一０四號、八十九年度上更（
      一）字第八九一號）歷次一、二審調查及審理中暨於本院審理中均分別供述及
      證稱係綽號「阿弟」之人來找伊，託伊將一包東西交給車上之余盛根，並非被
      告及「阿弟」販賣毒品予伊，伊第一次之警詢筆錄係遭刑求等語，此業經本院
      調閱上開案卷核閱無訛。按被告以外之人，於審判外之言詞或書面陳述，除法
      律有規定外，不得作為證據。又被告以外之人於司法警察官或司法警察調查中
      所為之陳述，與審判中不符時，僅其先前之陳述具有較可信之特別情況，且為
      證明犯罪事實存否所必要者，得為證據，刑事訴訟法第一百五十九條、第一百
      五十九條之二分別定有明文。是證人邱昭淵於警詢時陳述，是否有遭刑求，自
      應加以調查。查證人邱昭淵自為警查獲隨案移送台灣桃園地方法院檢察署檢察
      官訊問時起，即開始否認有上開依不等價格轉受安非他命情事（見該署偵查卷
      第三五至三六頁），並供稱在警局時因遭刑求，故不得已始為以上不實供述（
      見台灣桃園地方法院檢察署八十八年度偵字第一五六０號卷第三五至三七頁、
      台灣桃園地方法院八十八年度聲羈字第六二號卷第四頁背面、台灣桃園地方法
      院八十八年度訴字第一九五號卷（一）第二十二頁、台灣高等法院八十九年上
      更（一）字第八九一號卷第八四頁），且其於八十八年一月二十六日經警方移
      送台灣桃園地方法院檢察署訊問後，經該署檢察官聲請台灣桃園地方法院羈押
      獲准進入台灣桃園看守所時之健康檢查表上亦有受傷情形之記載（見上開台灣
      桃園地方法院審理卷（一）第三五頁），從而，證人邱昭淵該審判外之陳述，
      與審判中所證既不相符，又無從認定有特別可信之情況，該警詢筆錄，自應認
      無證據能力，不得作為證據。
（二）次查，被告於警詢中固供承：「（問：該安非他命重量多少？是何人的？）一
      公斤重，是我拿去給邱昭淵的」、「（問：你為何拿這一公斤的安非他命給邱
      昭淵？在何時地交付的？）是阿興（邱昭淵）打呼叫器（000000000
      ）聯絡我，我回他的行動電話0000000000，他說要我幫他調貨（一
      盒安非他命），送去他店給他，我大約於８８、１、２５、１５時多送去他的
      代書店內他」等語，惟嗣於偵查及審理中即改稱伊當時係去幫邱昭淵裝車牌座
      ，並未販賣毒品予邱昭淵等語，核與證人邱昭淵於另案即台灣高等法院八十九
      年上更（一）字第八九一號卷供述：「當天就是乙○○來找我裝車牌座」（見
      第八七頁）、「乙○○先來找我是修車的事情，阿弟再來，只是寒喧一下而已
      ，他（指阿弟）叫我找余盛根」（見第一八０頁），及於本院審理時證述：「
      ：：：我就叫他（指乙○○）先過來把車牌座裝好照相，所以他在中午就馬上
      過來」、「（問：你們在何處裝車牌座？）我們事務所是五號，是在九號電機
      行裝的」、「車牌座當天是請電機行裝的，乙○○在旁邊看」等語相符，而且
      訊之證人即上開電機行老板翁聖斛亦證稱：「（問：你是否有印象當天有無人
      拜託你裝ＳＯＳ車牌？）有，是他拿電動可遮住車牌的零件請我裝設，蓋子上
      有寫ＳＯＳ，我是代工的」、「（問：該部車何人開來的？）沒有印象」、「
      （問：後來何人回來將車開走？）沒有印象」、「（問：開車之人是否為被告
      乙○○？）我對他一點印象都沒有，開車來的人好像是仲介公司的人」、「車
      子是臨時開來的，他說他在賣這種產品，希望我幫他經銷，他說這是樣品，要
      給客戶看的」等語，雖然證人翁聖斛對於何人委託裝設車牌座一事，豪無印象
      ，但案發當天下午確有被告所述委託水源路九號電機行安裝車牌座一事，要屬
      無疑。綜上，足認被告嗣於偵查中及本院審理時所供伊當天找邱昭淵係為裝設
      車輛車牌座一事，而非販賣毒品等語，洵非無據。至於被告及其辯護人辯稱被
      告之警詢自白係遭刑求，不具證據能力一事，因本院認其警詢所述既與事證不
      符，而未採為對被告不利之證據，自毋庸調查其有無證據能力，附此敘明。
（三）又查，案發當天之查獲情形為警方在義警陳盛穩所駕計程車（其上搭載證人邱
      昭淵、余盛根及謝文峰）駛離邱昭淵服務之正豐代書事務所一段距離後，先行
      逮捕證人邱昭淵及余盛根，再折返上開代書事務所附近逮捕被告，而且當警方
      上前欲逮捕被告時，被告並無任何逃跑動作，此業據證人即當天查獲警員蔡東
      恒及證人邱昭淵於本院審理時證述在卷，被告被捕當時甚至立即向警方表明伊
      係在幫人裝電動車牌，亦據證人蔡東恒證述無訛；而查獲當時，除被告出現在
      上開代書事務所附近外，尚有綽號「阿弟」之人亦在現場，但為其乘隙逃逸，
      此亦據另案被告邱昭淵及余盛根於另案歷次調查中供述甚詳，按倘被告係販賣
      毒品之人，對於現場有何風吹草動自當非常謹慎留意，豈有於警方再駕車折返
      上開代書事務所，甚至警方人員下車欲逮捕被告時，仍不動如山，留在原地等
      待逮捕之理，尤其綽號「阿弟」之人當時都已逃離現場，顯見當時確可察覺情
      勢不對，事跡敗漏，否則「阿弟」之人焉有未等待邱昭淵返回現場，確定是否
      交易成功，即先行離開現場，是被告上開所辯其未販賣毒品予另案被告邱昭淵
      ，亦非與邱昭淵及另案被告余盛根及綽號「阿弟」之人同夥等語，要非無據。
（四）此外，扣案之第二級毒品安非他命一大包，係綽號「阿弟」之人交由另案被告
      即證人邱昭淵攜帶至陳盛穩駕駛之計程車，並於警方上前圍捕時，在計程車上
      查獲等情，業據證人邱昭淵、余盛根於另案偵查及歷次審理中供述甚詳及於本
      院審理中證述在卷，另第一級毒品海洛因五小包，係自證人邱昭淵身上煙盒搜
      出，亦據證人即查獲警員蕭力文及王韻能於台灣高等法院八十九年度上更（一
      ）字第八九一號證述在卷（見該卷第一五一、一七八頁），均非自被告身上起
      出，被告亦未曾接觸上開毒品，自不得以扣得上開毒品，即遽為對被告不利之
      認定。
（五）至於另案即台灣高等法院八十九年度上更（一）字第八九一號判決雖於事實欄
      內認定被告與另案被告邱昭淵、余根盛及綽號「阿弟」之成年男子，基於共同
      販賣第二級毒品牟利之犯意聯絡，由另案被告證人余盛根電話聯絡另案被告邱
      昭淵，邱昭淵再聯絡被告及綽號「阿弟」之人共謀找尋第二級毒品安非他命，
      嗣由綽號「阿弟」之人及被告找得安非他命一公斤後，即前往上開「正豐代書
      事務所」與另案被告邱昭淵會合，另案被告余盛根則與佯裝為買主之謝文峰共
      乘義警陳盛穩喬裝司機所駕之計程車至上開代書事務所進行交易，迨計程車駛
      至正豐代書事務所前時，另案被告邱昭淵即攜帶前開安非他命上車進行交易，
      嗣為埋伏之員警一擁而上並查獲等情，而認被告與另案被告邱昭淵、余盛根及
      綽號「阿弟」之人共犯販賣第二級毒品罪，惟其於理由欄中並未論及認定被告
      與另案被告邱昭淵、余盛根及綽號「阿弟」之人有犯意聯絡之證據，而且該判
      決對於本院犯罪事實之認定，亦無拘束力，故尚不得僅憑上開判決遽為對被告
      不利之認定，附此敘明。至於證人謝文峰於警詢中固曾供述：「（問：你和警
      方在何時？何地查獲何人？何物品？）於八十八年一月二十五日十七時五十分
      許，在高雄市○○街七號前當場查獲持安非他命（約一公斤重）及海洛因五小
      包之邱昭淵、余盛根二人及駕Ｆ７－７１８８自小客車載邱、余二人的男子乙
      ○○共三人」等語，惟經辯護人詢之證人謝文峰是否確於警詢時為此供述，證
      人謝文峰證稱：伊沒有如此回答等語，而且證人謝文峰於當天係與另案被告余
      盛根共乘陳盛穩所駕計程車抵達正豐代書事務所，而且抵達時，另案被告邱昭
      淵、被告及綽號「阿弟」之人均已在現場，已如前述，顯然證人謝文峰並未目
      睹被告抵達現場之經過，而與證人謝文峰上開警詢所述顯不一致，是證人謝文
      峰上開警詢所述，顯與事實不符，尚難採信。
五、綜上所述，證人即另案被告邱昭淵之警詢筆錄，既無證據能力，不得作為證據，
    已如前述，且其嗣於另案偵查及審理中均稱被告當天係為幫其裝設車牌座始在現
    場，查獲之第二級毒品安非他命則係綽號「阿弟」之人交由其攜帶至車上，與被
    告無關等語，而證人即電機行老闆翁聖斛亦證稱當天確有幫顧客安裝車牌座一事
    ，顯見被告所辯，非不足採，自無法單純以被告於案發當時出現在現場，且站立
    在另案被告邱昭淵所駕賓士車旁，即認定被告有販賣第一、二級毒品之犯行。本
    件既有合理之懷疑存在而無從使本院形成被告有罪之心證，依「罪證有疑，利於
    被告」之證據法則，自應為有利於被告之認定，此外，復查無其他積極證據足資
    證明被告有何販賣第一、二級毒品犯行，既不能證明被告犯罪，爰依法為無罪判
    決之諭知。
據上論斷，應依刑事訴訟法第三百零一條第一項，判決如主文。
本案經檢察官甲○○、顏漢文到庭執行職務。
中      華      民      國    九十三    年      十      月    十  八    日
                                    臺灣高雄地方法院刑事第九庭
    審判長法  官  李  璧  君
                                            法  官  黃  惠  玲
                                            法  官  陳  筱  蓉
右為正本，係照原本作成，證明與原本無異。
如不服本判決，應於送達後十日內，向本院提出上訴狀。
                                            書記官  盧  雅  婷
中      華      民      國    九十三    年      十      月    十  八    日
